Inventaris van het archief van de Schepenbank te Batavia, 1642-1801
Nationaal Archief, Den Haag
Schepenbank te Batavia
Schepenbank Batavia
1642-1801
165
63 inventarisnummers; 3,90 meter
Normale geschreven en gedrukte teksten. De Nederlandstalige stukken van vóór ca. 1700 zijn geschreven in het gotische cursiefschrift, met name in de oud-Hollandse klerkencursief.
Nationaal Archief, Den Haag
Stukken met betrekking tot gerechtelijke procedures in strafzaken en registers van transport van onroerend goed.
Archiefvorming
Geschiedenis van de archiefvormer
In 1620 werd de Schepenbank te Batavia opgericht voor de uitoefening van de plaatselijke rechtspraak over alle personen die niet in dienst van de Compagnie waren. Het was een gemengd college waarin zowel burgers als dienaren van de Compagnie zitting hadden. Haar leden werden voor één jaar benoemd door de Raad van Indië. Het Hoofd van de Chinezen te Batavia diende bij de Schepenbank voor zaken waarin Chinezen waren betrokken. De Schepenbank had ook een plaatselijke wetgevende en bestuurlijke taak.
Geschiedenis van het archiefbeheer
De verwerving van het archief
Het archief is bij Koninklijk Besluit of ministeriële beschikking overgebracht.
Aanwijzingen voor de gebruiker
Openbaarheidsbeperkingen
Volledig openbaar.
Materiële beperkingen
Het archief kent beperkingen voor het raadplegen van stukken als gevolg van slechte materiële staat
Aanvraaginstructie
Openbare archiefstukken kunnen online worden aangevraagd en gereserveerd. U kunt dit ook via de terminals in de studiezaal van het Nationaal Archief doen. Om te kunnen reserveren dient u de volgende stappen te volgen:
U maakt een profiel aan op www.gahetna.nl, en logt vervolgens in
Via de archiefinventaris (alleen de beschrijvingen met rode nummers) selecteert u het gewenste archiefstuk door op de knop 'Reserveren' te klikken
In het volgende scherm geeft u aan op welke dag u het archiefstuk wilt inzien
Indien u zich bevindt in de studiezaal en een tafelnummer heeft ontvangen kunt u dit nummer vermelden. Als u geen tafelnummer heeft kunt u tafelnummer 777 laten staan
Vervolgens bevestigt u uw reservering door deze te versturen.
Verwant materiaal
Beschikbaarheid van kopieën
Inventarisnummers van dit archief zijn niet in kopievorm beschikbaar
Beschrijving van de series en archiefbestanddelen
- "Vaste goederen-boek" Register van vaste goederen door vendumeesters te Batavia verkocht., 1753 februari 15 - 1777 december 11.; 11937-11946; 10 delen
  Met klappers.
  - 1753 februari 15 - 1754 december 28., 11937
  - 1755 juli 19 - 1757 november 19., 11938
  - 1757 december 17 - 1761 februari 7., 11939
  - 1763 februari 19 - 1764 mei 5., 11940
  - 1764 mei 14 - 1764 augustus 31., 11941
  - 1764 oktober 6 - 1765 december 21., 11942
  - 1768 november 19 - 1770 april 21., 11943
  - 1772 maart 14 - 1773 mei 15., 11944
  - 1773 juni 5 - 1775 maart 25., 11945
  - 1775 september 2 - 1777 december 11., 11946
    Hierin een veilingbiljet betreft de boedel van Nicolaas Jan Dallem. 7/9 september 1775.
- "Specificatieboek" van uitgaven (door de vendumeesters?) gedaan voor verschillende personen., 1698-1768.; 11947-11952; 6 delen
  - 1698-1701, 11947
    Niet raadpleegbaar
  - 1703-1705., 11948
  - 1705-1706., 11949
  - 1707-1708., 11950
  - 1721-1723., 11951
  - 1765-1768., 11952
- Boedelboek, 1701-1705; 11953; 1 deel
  Bevat klapper
- "Biljetboek", register van de aankondigingsbiljetten der door de vendumeester gehouden verkopingen, 1716 april 1 - 1722 augustus 4.; 11954; 1 deel
  Met klapper.
- Rollen van verkopingen van onroerende goederen door de vendumeester gehouden. Fragmenten, 1732 oktober 8 - 1733 december 16; 11955
- "Ontfangstboek der vendu-rollen voor de afslager", 1764 oktober 15 - 1768 maart 21; 11956; 1 deel
- Register van de gelden, uit de opbrengst der vendutiën aan verschillende personen toekomende en (door de vendumeester?) aan hen uitbetaald., 1768 januari 14 - 1768 oktober 31.; 11957; 1 deel
- Register bevattende: 1. Journaal wegens de vendutiën te Batavia 2. "Maandelijkse specificatie van verkogte losse en vaste goederen alsmeede de cassareekening van den jaare Aº 1766 getrokken en bijeengesteld uyt de vendu- en cassaboeken., 1766 januari 31 - 1768 januari 31.; 11958; 1 deel
- Memoriaal (?) wegens de vendutiën te Batavia, 1768 november 11 - 1770 juni 19.; 11959; 1 deel
- Criminele rol, 1664 januari 4 - 1667 november 23.; 11960; 1 deel
- Stukken betreffende verhoren in criminele processen., 1743-1765.; 11961-11962; 2 delen
  - 1743 februari 2 - 1743 december 17., 11961
  - 1765 juli 2 - 1765 december 21., 11962
    Gemerkt 2e deel.
- Stukken betreffende originele processen., 1775-1800.; 11963-11985; 23 bundels
  - 1775., 11963
  - 1776., 11964
  - 1777., 11965
    Gemerkt 1e deel.
  - 1778., 11966
  - 1778., 11967
  - 1779, 11968; 14 stukken
  - 1780., 11969
    125 losse vellen.
  - 1781., 11970
  - 1785., 11971
    1783/1784
  - 1787., 11972
  - 1789., 11973
    Fragment.
  - 1790., 11974
  - 1790., 11975
    Gemerkt 4e deel.
  - 1791., 11976
  - 1791., 11977
    Gemerkt 6e deel.
  - 1792., 11978
  - 1792., 11979
  - 1792., 11980
    Gemerkt 7e deel.
  - 1793, 11981
  - 1793., 11982
    Fragment
  - 1793., 11983
  - 1798, 11984
    Fragment, 4e en laatste deel.
  - 1800., 11985
    Gemerkt 3e deel.
- Klapper op een bundel criminele processtukken., 11985A
- Stukken betreffende een proces tussen S. Bartlo en Oesman over een schuldvordering, 1777; 11986; 1 pak
- Rol van civiele zaken. Fragment., 1779 augustus 2.; 11987; 1 stuk
- Opgaven dienende voor een declaratie wegens werkzaamheden door A.J. van der Tuuk, practizijn verricht, 1782 december 28.; 11988; 1 stuk
- Declaraties van gerechtskosten, 1802-1804; 11989; 1 deel
- Register van transporten, 1642 juli 2 - 1643 september 12; 11990; 1 deel
  Gemerkt: 12
  ​De bladzijden 193-212 zijn abusievelijk in omgekeerde volgorde geplaatst
- Journaal van heren gecommitteerde schepenen., 1705 augustus 5 - 1712 december 14.; 11991; 1 deel
- Registers van quitantiën voor hetgene door de secretaris van schepenen uit verschillende hoofden is uitbetaald., circa 1712-1794.; 11992-11994; 3 delen
  - circa 1712- circa 1714., 11992
  - 1772 januari 9 - 1785 november 29., 11993
  - 1772 januari 9 - 1794 februari 11., 11994
- Brandrol (van Batavia?)., 1730 mei - augustus.; 11995; 1 deel
- Grootboek van verschillende gelden, zoals collectegelden tot verval der brandemmers, defaultgelden, ijkgelden, confliscatiegelden, boeten, onkosten van justitie etc., 1743-1749.; 11996; 1 deel
- Rapport van boedelmeesters de Chinese en anders onchristelijke sterfhuizen te Batavia aan Gouveneur-Generaal en raden over de met fidei-commis bezwaarde onroerende goederen aldaar, 1759 februari 27; 11997; 1 deel
- Stukken betreffende de zaak van Dirk van Hogendorp. Afschriften., 1801.; 11998; 1 pak
  Gedrukt in 1801.
- Grootboek, 1765 - 1770; 11999
- Grootboek, 1774; 11999A
  Bevat index
- Klapper op akten, verleden voor notaris A.J. Zallé te Batavia, 1757 januari - 1761 september; 11999B; 1 deel
  Behoort eigenlijk tot het Notarieel Archief Batavia, wat berust bij het ANRI in Jakarta. Zie inventaris "Inventaris van de notariële archieven van Batavia en Ommelanden", inv.nr. 6077
- Kwalificatiebriefjes tot afgifte van vendupenningen, ingekomen bij de vendumeester Steven Lieve Garritson te Batavia, 1764-1769; 11999C; 1 band
- Diverse stukken, 11999D
  - "Register van verscheyde onbequame actens en den notaris voor wie gepasseert onbekent" 1678-1698., a.; 1 band
    Enkele akten zijn ondertekent door notaris Dionys van Es. Behoort eigenlijk tot het Notarieel Archief Batavia, wat berust bij het ANRI in Jakarta. Zie inventaris "Inventaris van de notariële archieven van Batavia en Ommelanden", inv.nr. 1251
  - “Memorieboek van Isaac Jansz 1709 ” Soort agenda met allerlei aantekeningen over gebeurtenissen tijdens zijn leven, tevens financiële boekhouding begonnen in 1709, met gegevens van ouder datum (1685) 1709-1728, b.; 1 band
  - Protocol met testamenten gepasseerd voor notaris Cornelis Wetgen te Batavia. 1703., c.; 1 band
    Behoort eigenlijk tot het Notarieel Archief Batavia, wat berust bij het ANRI in Jakarta. Zie inventaris "Inventaris van de notariële archieven van Batavia en Ommelanden", inv.nr. 2499
  - Stukken betreffende het ontbreken van notariële protocollen uit het notariëel archief, geborgen op de zolder van het stadhuis van Batavia 1797-1799, d.; 1 omslag
  - Instructie van de Hoge Regering voor het Landmeterscomptoir 1778, e.; 1 stuk
  - Schepenkennis van een hypothecaire lening door Pieter van de Weerth aan Johannes Muller berustend op een erf bebouwd met een huis genaamd Zeeman Welvaren, aan de westzijde van Batavia, gelegen in blok L no. 16. 1792, f.; 1 stuk
  - Zakje met een chinees gedrukt pakpapier met chinese zegels (waarschijnlijk een Chinese douaneverklaring te Canton van uitvoer van zwaarden en messen rond 1700) en enkele kartonnetjes met opschriften betreffende inlandse soldaten met daarop Arabische handschriften (Maleis) z.d., g.; 5 stukken
    Ontbreekt (geconstateerd oktober 2012 DjK)
  - Stukken betreffende de insolvente boedel van de burger Jan Christoffel Hane 1751., h.; 2 stukken
  - Verklaring van Abraham Lekatomessij, Zakarijas Andris en Marthijuen Jeremijasz dat Mozes Ferdinandusz te Batavia een vrij geboren persoon is 16 oktober 1748, met attestatie van de kerkenraad te Batavia dat hij lidmaat is 7 oktober 1748, verklaring van armoede door wijkmeester voor Joseph Philip 21 maart 1748 1748., i.; 3 stukken
  - Brief van S. Samuelsz, leermeester te Padang, aan Johanna Gerrits te Batavia1749 januari 26., j.; 1 stuk
    Brief is geschreven in een soort fonetisch genoteerd Portugees. Met aantekeningen dat de brief is gebruikt in een proces in de periode 1756- 1757.
  - Paspoort uitgegeven door de Hoge Regering voor de Chinees Nietienko voor een tocht naar Siantan, 1732 juni 12., k.; 1 stuk
    Op achterzijde Chinese tekens en tekst “behoort aan het Rijksarchief”
  - “Kelderbrief”, eigendomsbewijs van een graf in het Portugese kerkhof voor Constance de Costa met latere transporten aan Samuel Isaacks, resp. Pasquael Navais, 1686-1698., l.; 1 stuk